【裁判字號】    92,交上易,163
【裁判日期】    920415
【裁判案由】    過失傷害
【裁判全文】
臺灣高等法院臺南分院刑事判決            九十二年度交上易字第一六三號    Ｇ
      上  訴  人  台灣台南地方法院檢察署檢察官
      被      告  甲  ○  ○
右上訴人因被告過失傷害案件，不服臺灣台南地方法院九十一年度交易字第三０六號
中華民國九十一年十二月三十日第一審判決（起訴案號：臺灣台南地方法院檢察署九
十年度偵字第一四一一二號），提起上訴，本院判決如左：
      主      文
上訴駁回。
甲○○緩刑貳年。
      事      實
一、甲○○於九十年九月二十六日下午，駕駛ＦＺ七─００二號重型機車，沿臺南市
    ○○路由東向西方向行駛，而於同日下午一時二十分許，行經該路與中華西路設
    有行車管制號誌交岔路口時，理應注意汽車行駛時，駕駛人應注意車前狀況，並
    隨時採取必要之安全措施，而依當時情形、客觀上亦無不能注意情事，竟疏於注
    意前方交岔路口左方可能有車輛駛出之車前狀況，未減速慢行，作隨時停車之準
    備，仍貿然持速前進，欲穿越上開交岔路口。適乙○○駕駛ＮＸＭ─五五二號重
    型機車，沿中華西路由南往北方向行駛，亦未注意車前狀況，並隨時採取必要之
    安全措施，甲○○見狀煞避不及，其所駕駛重型機車車頭遂與乙○○所騎之機車
    右側車身發生碰撞，致乙○○人車倒地，因此受有背部挫傷、四肢多處擦傷及右
    腳燙傷等傷害。甲○○於肇事後，犯罪未被有偵查權之公務員或機關發覺前，以
    電話向警察報警，並於該處等候，向至現場處理之警員表明係車輛駕駛人而自首
    接受裁判。
二、案經乙○○訴由臺南市警察局第四分局報請臺灣臺南地方法院檢察署檢察官偵查
    起訴。
      理      由
一、訊據被告甲○○就右開犯罪事實坦承不諱，核與告訴人乙○○指訴之情相符，又
    告訴人因本件車禍，而受有如事實欄所載等傷害，復有郭綜合醫院九十年九月二
    十六日診斷證明書及朱讚騫外科診所九十年九月二十六日診斷證明書各一份附卷
    可參。
二、次查被告駕車前進時，撞及告訴人機車右側車身，肇事二車之撞擊點，位於告訴
    人車前右側車身，並造成告訴人機車右側車身輕微凹損等情，業據被告於本院審
    理時自承在卷，且有現場車損照片影本十二紙及道路交通事故調查報告表影本一
    紙在卷可憑，揆諸撞擊點均是在被告視線前方可得注意之處，足認應係被告未注
    意交岔路口可能有車輛駛出之車前狀況，亦未減速慢行，作隨時停車之準備，仍
    持速前進，致與告訴人所騎駛之機車發生碰撞，應無疑義。至告訴人於本院調查
    中雖一再指稱：案發情形係被告機車撞擊伊機車車尾，導致伊機車右側後方排氣
    管受損，並非對撞云云，然姑不論此部分與本院前開認定不符，致不足採，況自
    現場車損照片觀之，亦未見告訴人機車之排氣管有何受損之情形，告訴人空言指
    訴上情，自不足採。
三、又告訴人及被告雖一再陳稱，係對方闖紅燈等語。惟本件車禍，雙方之行向，被
    告為東往西方向，告訴人為南向北方向，若前揭交岔路口之燈光號誌運轉正常，
    除路口淨空之情形外，必有一人闖紅燈，惟燈號轉換，時間不長，稍縱即逝，除
    非現場拍攝影像之設備或目擊證人，方可證明外，否則雙方各執一詞，仍無法證
    明究係何方未遵守交通號誌，自無法單憑告訴人或被告所言，逕認其中一方有闖
    紅燈之行為，併此敘明。
四、按汽車行駛時，駕駛人應注意車前狀況，並隨時採取必要之安全措施，道路交通
    安全規則第九十四條第三項定有明文。本件被告及告訴人均有合法考領駕駛執照
    ，俱為有駕駛經驗之人，對於上述道路交通安全規則自知之甚稔，為其等應注意
    之事項，而肇事當時係天候晴朗、日間自然光線、路面乾燥、無缺陷、有行車管
    制號誌之岔路口、無障礙物、視距良好，有前開道路交通事故調查報告表及現場
    照片載明可考。據此判斷，足見依當時狀況被告及告訴人客觀上均無不能注意之
    情狀，詎被告明知其行進方向視線左側，可能有車輛自該中華西路駛出，更應注
    意且能注意，竟疏未注意而未減速慢行、採取必要之安全措施，反而持速前進，
    適告訴人騎乘機車沿中華西路由南向北行駛而至，告訴人亦應注意且能注意該處
    為有行車管制號誌交岔路口，右側可能有車輛駛出之車前狀況，竟疏未注意減速
    慢行，採取必要之安全措施，反而繼續行駛，致所騎駛之機車與被告所駕駛之上
    開重型機車發生撞擊而受傷肇事，被告及告訴人自有違前開規定之注意義務，其
    二人均顯有過失。而告訴人雖與有過失，然本件車禍既係被告之過失併合發生，
    被告之過失罪責自仍不能因此即解免。又被告之過失行為與告訴人所受上開傷害
    之間，顯有相當因果關係，亦無疑義。從而，本件事證已甚明確，被告過失傷害
    犯行，堪以認定。又告訴人一再陳稱其因車禍受有肛門旁膿瘍傷害云云，並提出
    財團法人國泰綜合醫院內湖分院診斷證明書一紙，惟告訴人於前揭車禍後，即分
    別至前述郭綜合醫院及朱讚騫外科診所就醫，並經二醫院診斷其受有如事實欄所
    載之傷害，而傷害均係分布於四肢外傷及背部，並未及於身體其他部位，且揆諸
    財團法人國泰綜合醫院內湖分院診斷證明書所載之旨，告訴人受有肛門旁膿瘍於
    九十年十月十八日始就醫治療，顯然與車禍無相當因果關係，併予指明。
五、核被告所為，係犯刑法第二百八十四條第一項前段過失傷害罪。又被告肇事後，
    未被有偵查權之公務員或機關發覺其為犯罪前，留在事故現場，向到場處理之警
    員自承犯行，進而接受裁判，此業經被告供明在卷可按，告訴人對此亦不否認，
    被告行為合乎自首之要件，應依刑法第六十二條前段減輕其刑。原審以被告甲○
    ○犯過失傷害罪，事證明確，因予適用刑法第二百八十四條第一項前段規定，並
    審酌被告品行、應負過失責任程度、告訴人與有過失、造成告訴人傷害之結果、
    肇事後尚未與告訴人達成民事上和解是因告訴人要求賠償與車禍無關之肛門旁膿
    瘍之傷害、被告認為無理，及被告犯後之態度等一切情狀，判處被告拘役二十日
    ，並諭知如易科罰金以三百元折算一日之標準，本院經核原判決認事用法均無不
    當，量刑亦屬妥適，檢察官循告訴人聲請，上訴意旨，指摘原判決認定事實不當
    ，且量刑過輕，均無理由，應予駁回。
六、末查被告甲○○前未曾受有期徒刑以上刑之宣告，有台灣台南地方法院檢察署刑
    案資料查註紀錄表及台灣高等法院被告全國前案紀錄表各一件在卷可按，其一時
    疏忽，肇生意外，然於意外發生後隨即向到場處理之員警自首，並於本院審理中
    當場賠償被害人乙○○所受損害，被害人乙○○亦表示願意原諒被告，有審判筆
    錄附卷可參，足見被告實有悔意，經此偵審程序及科刑教訓後，當知警惕而無再
    犯之虞，本院因認其所宣告之刑，以暫不執行為適當，爰併予宣告緩刑二年，以
    啟自新。
據上論斷，應依刑事訴訟法第三百六十八條，刑法第七十四條第一款，判決如主文。
本案經檢察官許仲瑩到庭執行職務。
中    華    民    國      九十二      年      四      月      十五      日
                                  臺灣高等法院臺南分院刑事第一庭
                                      審判長法官  茆    臺    雲
                                            法官  蔡    長    林
                                            法官  李    文    福
右正本證明與原本無異。
不得上訴。
                                      法院書記官  李    良    倩
中    華    民    國      九十二      年      四      月     十六       日
附錄：本判決論罪科刑法條
刑法第二百八十四條第一項：
因過失傷害人者，處六月以下有期徒刑、拘役或五百元以下罰金，致重傷者，處一年
以下有期徒刑、拘役或五百元以下罰金。


司法院資訊處製作；財團法人民間司法改革基金會備份。
